【裁判字號】    97,交訴,19
【裁判日期】    980112
【裁判案由】    業務過失致死等
【裁判全文】
臺灣臺東地方法院刑事判決              97年度交訴字第19號
公  訴  人  臺灣臺東地方法院檢察署檢察官
被      告  丙○○
            甲○○
上列被告因業務過失致死等案件，經檢察官提起公訴（97年度偵
字第1571號），被告於準備程序中均為有罪之陳述，本院合議庭
裁定由受命法官獨任以簡式審判程序進行審理，判決如下：
主  文
丙○○從事業務之人，因業務上之過失致人於死，處有期徒刑陸
月，如易科罰金，以新臺幣壹仟元折算壹日；緩刑貳年。
甲○○意圖使犯人隱避而頂替，處有期徒刑肆月，如易科罰金，
以新臺幣壹仟元折算壹日；緩刑貳年。
    犯罪事實
一、丙○○受僱於邱金崇擔任曳引車之司機，係從事駕駛業務之
    人，其於民國97年6 月18日下午1 時許，因工作關係駕駛車
    牌號碼065-XG號營業貨運曳引車，其後聯結車牌號碼03- VN
    號拖車，由北往南行駛，迨於同日下午1 時許，抵達臺東縣
    鹿野鄉○○段○○道臺九線公路南下第346.3 公里處時，明
    知該處劃有槽化線不得停車，且其停車時間將延至夜間，而
    該處夜間照明不足，惟欲使車上附載之搬運工甲○○、鄭榮
    輝及鄭榮琴等人下車前往附近之「協成米廠」搬運米糠，竟
    分別占用該車道旁之槽化線及慢車道，且未緊靠道路右側停
    車，其右側前後輪胎之外側距離路面邊緣分別逾1 公尺20公
    分及1 公尺40公分，復未顯示任何停車燈或反光標識，即逕
    自離去現場，返回其位於臺東縣臺東市○○街40巷9 號之住
    處休息。嗣於同日夜間7 時16分許，適余美花騎乘車牌號碼
    NJ2- 593號重機車，自同向沿該省道慢車道行駛而來，因天
    色昏暗視線不佳，疏未注意前方丙○○停放之曳引車，旋即
    自後撞及上開拖車占用慢車道之左後車尾，余美花因重大衝
    擊力彈落地面，致受有第三頸椎骨折脫臼、下頷骨開放性骨
    折、脊髓損傷及顱內出血等傷害，雖經送醫急救，延至同日
    晚上8 時59分仍不治死亡。
二、甲○○係丙○○之同事，明知丙○○為實際駕駛上開曳引車
    之人，惟意圖使丙○○所涉業務過失致死之犯行隱避，竟基
    於頂替之犯意，先後於同年6 月19日中午12時2 分許，及同
    日下午2 時25分許，在臺東縣警察局關山分局接受員警詢問
    ，以及同日下午6 時52分許，在上開分局接受臺灣臺東地方
    法院檢察署檢察官訊問時，均虛偽供稱其為真正駕車肇事之
    人而頂替丙○○，足生損害於司法調查之正確性。嗣於同年
    7 月14日於臺灣臺東地方法院檢察署檢察官訊問時，當庭供
    陳上情，自首而接受裁判。
三、案經余美花之夫丁○○訴由臺灣臺東地方法院檢察署檢察官
    偵查起訴暨該署檢察官自動檢舉偵查起訴。
    理  由
壹、程序事項
    被告丙○○、甲○○所犯者所犯者均非死刑、無期徒刑、最
    輕本刑為3 年以上有期徒刑之罪或高等法院管轄第一審案件
    ，其等於準備程序進行中，均就被訴事實為有罪之陳述，經
    法官告知其簡式審判程序之旨，並聽取公訴人、被告之意見
    後，本院爰依刑事訴訟法第273 條之1 第 1項之規定，裁定
    由受命法官獨任以簡式審判程序進行審理。
貳、實體事項
一、被告丙○○部分
（一）上開犯罪事實一業據被告丙○○於偵查中及本院審理時坦
      承不諱，核與證人即共同被告甲○○、證人鄭榮琴、鄭榮
      輝、邱金崇、劉張裕、邱久騰、楊春桂等於偵查中證述之
      情節相符；且被害人余美花因本件車禍受有第三頸椎骨折
      脫臼、下頷骨開放性骨折、脊髓損傷及顱內出血等傷害，
      於送醫後不治死亡乙情，有財團法人佛教慈濟綜合醫院關
      山分院（下稱慈濟關山分院）出具之被害人診斷證明書1
      紙附卷可稽，復經臺灣臺東地方法院檢察署檢察官督同檢
      驗員相驗屬實，並製有相驗筆錄、相驗屍體證明書、法醫
      檢驗報告書各1 份以及相驗照片12張在卷可憑；此外，復
      有臺灣省花東區行車事故鑑定委員會97年12月2 日花東鑑
      字第0976101899號函附鑑定意見書、臺東縣警察局關山分
      局道路交通事故現場圖、道路交通事故調查報告表（一）
      、（二）各1 份、現場暨車損照片28張、慈濟關山分院檢
      驗科學物濃度檢驗報告1 份、雙向通聯紀錄共4 份等附卷
      可參，足認被告丙○○之自白與事實相符，應可採信。
（二）按槽化線，用以引導車輛駕駛人循指示之路線行駛，並禁
      止跨越。劃設於交岔路口、立體交岔之匝道口或其他特殊
      地點；汽車臨時停車時，應注意交岔路口、公共汽車招呼
      站10公尺內、消防栓、消防車出入口5 公尺內不得臨時停
      車；停於路邊之車輛，遇畫晦、風沙、雨雪、霧靄時，或
      在夜間無燈光設備或照明不清之道路，均應顯示停車燈光
      或反光標識。道路交通標誌標線號誌設置規則第171 條、
      道路交通安全規則第111 條第1 項第2 款、第112 條第1
      項第13款規定甚明。查被告丙○○為從事駕駛業務之人，
      自應知悉上開行車規則並予注意，而依其停車時之情況為
      天候晴、有日間自然光線、柏油路面乾燥無缺陷，道路視
      距良好無障礙物，且其亦預見該車輛停放時間將延至晚上
      ，均無不能注意之情事，竟疏未注意違規停放車輛，且未
      設置警示燈光，致被害人所騎乘之機車撞及其違規停放之
      車輛，其有過失甚明，而其過失行為與被害人死亡結果間
      ，顯有相當因果關係，自應負過失責任。又被害人余美花
      就本件事故之發生雖亦有過失，然無卸於被告丙○○過失
      責任之成立，併此敘明。
（三）綜上所述，本件事證明確，被告丙○○所為上開犯行堪可
      認定，應依法論科。
二、被告甲○○部分
    上開犯罪事實二業據被告甲○○於偵查中及本院審理時均坦
    承不諱，核與證人即共同被告丙○○、證人鄭榮琴、鄭榮輝
    、邱金崇、楊春桂等於偵查中證述之情節相符，足認被告甲
    ○○之自白與事實相符，應可採信。本件事證明確，被告甲
    ○○所為上開犯行堪可認定，應依法論科。
三、核被告丙○○所為，係犯刑法第276 條第2 項業務過失致死
    罪。核被告甲○○所為，係犯刑法第164 條第2 項之頂替罪
    ，其前後3 次頂替之行為，係基於同一頂替犯意，且於密切
    接近之時地實施，所侵害係同一國家法益，各行為之獨立性
    極為薄弱，難以強行分開，應係數個舉動接續施行之接續犯
    ，僅論以一罪；公訴人雖未就被告第2 次頂替犯行於起訴書
    犯罪事實欄內敘明，然該部分犯行與已敘及部分，有接續犯
    之實質上一罪關係，為起訴效力所及，本院自應併予審理。
    又被告甲○○係於有偵查犯罪職權公務員未發覺犯罪前，自
    首頂替被告丙○○之犯行，而接受裁判，爰依刑法第62條前
    段之規定，減輕其刑。爰審酌被告丙○○之過失程度、已與
    告訴人達成和解（卷附和解筆錄1 份可查）等情，以及被告
    丙○○及甲○○犯罪之動機、目的、手段及犯罪後二人終能
    坦承犯行之態度等一切情狀，分別量處如主文所示之刑，並
    均諭知易科罰金之折算標準，以資懲儆。又被告二人均未曾
    因故意犯罪受有期徒刑以上刑之宣告，此有臺灣高等法院被
    告前案紀錄表各1 份在卷可考，被告丙○○因貪圖一時便利
    ，致觸法網，且於犯罪後已能負起責任盡力彌補其過錯，而
    與被害人家屬達成和解；被告甲○○則因昧於友誼一時失慮
    蹈法，其等經此偵審程序及科刑之教訓，應皆能知所警惕而
    無再犯之虞，本院認前開宣告之刑以暫不執行為適當，均爰
    依刑法第74條第1項第1款之規定，併予宣告緩刑2 年，以啟
    自新。
據上論斷，應依刑事訴訟法第273 條之1 第1 項、第299 條第1
項前段，刑法第276 條第2 項、第164 條第2 項、第62條前段、
第41條第1 項前段、第74條第1 項第1 款，刑法施行法第1 條之
1，判決如主文。
本案經檢察官乙○○到庭執行職務。
中    華    民    國    98    年    1     月    12    日
                  交通法庭  法  官 李俊彬
以上正本證明與原本無異。
如不服本判決應於收受送達後10日內向本院提出上訴書狀，並應
敘述具體理由；其未敘述上訴理由者，應於上訴期間屆滿後20日
內向本院補提理由書（均須按他造當事人之人數附繕本）。「切
勿逕送上級法院」。告訴人或被害人對於本判決如有不服，請書
具不服之理由狀，請求檢察官上訴者，其上訴期間之計算係以檢
察官收受判決正本之日期為準。
                             書記官  陳昭穎
中    華    民    國    98    年    1     月    12    日
附錄論罪科刑法條：
刑法第276 條
因過失致人於死者，處2 年以下有期徒刑、拘役或2 千元以下罰
金。
從事業務之人，因業務上之過失犯前項之罪者，處5 年以下有期
徒刑或拘役，得併科3千元以下罰金。
刑法第164 條
藏匿犯人或依法逮捕拘禁之脫逃人或使之隱避者，處2 年以下有
期徒刑、拘役或5 百元以下罰金。
意圖犯前項之罪而頂替者，亦同。


司法院資訊處製作；財團法人民間司法改革基金會備份。
